臺灣彰化地方法院刑事判決　　　　　　　100年度重訴字第6號
公　訴　人　臺灣彰化地方法院檢察署檢察官
被　　　告　張銘圳
指定辯護人　本院公設辯護人陳志忠
上列被告因違反槍砲彈藥刀械管制條例案件，經檢察官提起公訴
（100 年度偵字第3355號），本院判決如下：
    主  文
張銘圳未經許可製造空氣槍，處有期徒刑貳年，併科罰金新臺幣
陸萬元，罰金如易服勞役，以新臺幣貳仟元折算壹日。緩刑伍年
，並向公庫支付新臺幣伍萬元，扣案之空氣槍壹支（槍枝管制編
號：0000000000號，附有狙擊鏡、紅外線瞄準器各壹只、高壓二
氧化碳鋼瓶貳支）沒收。
    犯罪事實
一、張銘圳前於民國90年間某日，在彰化縣員林鎮○○地○道旁
    某間模型店，以新臺幣（下同）12,000元之價格，購入原不
    具殺傷力華山牌TARGET型，以高壓瓦斯為氣體動力之空氣槍
    1 支。詎張銘圳明知未經主管機關許可，不得製造、持有具
    殺傷力之槍枝，因於100 年1 月間發覺上開槍枝有漏氣問題
    ，無法擊發，竟基於製造具有殺傷力之空氣槍之犯意，遂於
    同年1 至3 月間，利用網路先後購買CO2 套件、加重擊槌、
    無壓氣閥等改裝零件，在彰化縣員林鎮崙雅里崙雅巷11號住
    處，接續將上開槍枝更換為以二氧化碳為氣體動力，可直接
    以螺栓鎖上高壓氣瓶，由氣閥承受氣瓶釋放之氣室壓力，並
    堵住出氣孔；使用加重擊槌以增加敲擊氣閥之重力，增長出
    氣孔開啟時間，增加推動彈丸出氣量；使用無壓氣閥以改變
    氣室壓力對氣閥作用之方向，達到無擊槌扣壓之效果，使擊
    槌在不強化之情況下，於提高供氣壓力時，仍可順利敲開氣
    閥，而以此方式增強其發射之動能，並於同年3 月底，將上
    開槍枝製造（改造）成具有殺傷力之空氣槍1 支，並未經許
    可持有之。嗣為警於100 年4 月8 日下午2 時許，在員林鎮
    ○○段384 地號之鐵皮屋內，持搜索票查獲，並當場扣得上
    開空氣槍1 支（槍枝管制編號0000000000號，含狙擊鏡、紅
    外線瞄準器各1 只、高壓二氧化碳鋼瓶2 支）及鋼珠1 包。
二、案經臺中市政府警察局移送臺灣彰化地方法院檢察署檢察官
    偵查起訴。
    理  由
壹、證據能力部分：
一、按法院或檢察官得囑託醫院、學校或其他相當之機關、團體
    為鑑定，或審查他人之鑑定，並準用第203 條至第206 條之
    1 之規定，刑事訴訟法第208 條第1 項亦定有明文。依此，
    檢察官對於偵查中之案件，認為須實施鑑定者，固應就具體
    個案，選任鑑定人或囑託鑑定機關（團體）為之；但對於司
    法警察機關調查中之案件，或有量大或急迫之情形，為因應
    實務之現實需求，如檢察官針對該類案件之性質（例如：查
    扣之毒品必須檢驗其成份、對施用毒品之犯罪嫌疑人必須檢
    驗其體內有無毒品代謝反應、對於查扣之槍砲彈藥必須檢驗
    有無殺傷力、對違反野生動物保育法案件必須鑑定是否屬於
    保育類動物案件等），認為當然有鑑定之必要者，經參考法
    務部92年5 月20日法檢字第092080203 號函送之法務部「因
    應刑事訴訟法修正工作小組」研討之刑事訴訟法修正相關議
    題第21則之共識結論，以及臺灣高等法院於92年8 月1 日舉
    行之刑事訴訟法新制法律問題研討會第3 則法律問題研討結
    果之多數說（載於司法院92年8 月印行「刑事訴訟法新製法
    律問題彙編」第15頁至第18頁），基於檢察一體原則，得由
    該管檢察長對於轄區內之案件，以事前概括選任鑑定人或囑
    託鑑定機關（團體）之方式，俾便轄區內之司法警察官、司
    法警察對於調查中之此類案件，得即時送請事前已選任之鑑
    定人或囑託之鑑定機關（團體）實施鑑定，該鑑定人或鑑定
    機關（團體）亦應視同受承辦檢察官所選任或囑託而執行鑑
    定業務，其等出具之書面鑑定報告應屬刑事訴訟法第206 條
    所定之傳聞例外，當具有證據能力（法務部92年9 月1 日法
    檢字第0920035083號函可供參照）。從而，本件扣案之槍枝
    ，經由查獲之警察單位依先前轄區檢察署檢察長事前概括選
    任鑑定機關，即內政部警政署刑事警察局（下稱刑事警察局
    ）實施鑑定，該局所出具100 年4 月22日刑鑑字第10000523
    59號鑑定書，及本院依法送請法務部調查局（下稱調查局）
    鑑定，該局所出具100 年6 月27日調科參字第10000385950
    號鑑定通知書，即具有證據能力，而得為本案之證據。
二、至本案後述所引用被告以外之人於審判外之供述證據，被告
    張銘圳及其辯護人於準備程序本院訊問時對證據能力均不爭
    執，且至言詞辯論終結前，其等亦未聲明異議，又無不適當
    情形，符合刑事訴訟法第159 條之5 規定，應得為證據。
貳、實體部分：
一、上開犯罪事實，迭據被告於警詢、檢察官偵查中及本院審理
    時坦承不諱。而扣案之槍枝經送刑事警察局以檢視法、性能
    檢驗法、動能測試法鑑定，認送驗槍枝（槍枝管制編號：00
    00000000號），係氣體動力式槍枝，以小型高壓氣體鋼瓶內
    氣體為發射動力，經以金屬彈丸測試3 次，其中彈丸（直徑
    6.0mm 、重量0.88g ）最大發射速度為184 公尺/ 秒，計算
    其動能為14焦耳，換算其單位面積動能為49焦耳/ 平方公分
    ；復經本院送請調查局進行複驗，以相同彈丸（直徑6.0mm
    、重量0.88g ）試射3 次，最大發射速度為192.411 公尺/
    秒，單位面積動能為57.613焦耳/ 平方公分，最小發射速度
    為188.560 公尺/ 秒，單位面積動能為55.330焦耳/ 平方公
    分等情，此有上開刑事警察局100 年4 月22日刑鑑字第1000
    052359號鑑定書、調查局100 年6 月27日調科參字第100003
    85950 號鑑定通知書附卷可稽（見100 年度偵字第3355號卷
    第37、38頁、本院卷第27至29頁）。而依美國軍醫總署定義
    ，彈丸撞擊動能達58呎磅（約為78.6焦耳），足以使人喪失
    戰鬥能力；依內政部警政署刑事警察局對活豬作射擊測試結
    果，彈丸單位面積動能達24焦耳/ 平方公分，足以穿入豬隻
    皮肉層；依日本科學警察研究所之研究結果，彈丸單位面積
    動能達20焦耳/ 平方公尺，足以穿入人體皮肉層等情，亦有
    上開刑事警察局鑑定書所附說明可佐，足認系爭槍枝具有殺
    傷力無疑；又槍砲彈藥刀械管制條例第4 條第1 項第1 款所
    定之「空氣槍」，係指非以火藥等爆裂物發射，而藉壓縮氣
    體或壓縮瓦斯之氣體膨脹力用以發射子彈或金屬之槍枝；本
    件送鑑槍枝，係以小型高壓氣體鋼瓶內氣體為發射動力，認
    屬「空氣槍」乙節，業據內政部警政署保安組審認無訛，亦
    有內政部100 年6 月1 日內授警字第1000871253號函在卷為
    憑（見本院卷第18頁）。是上開槍枝核屬槍砲彈藥刀械管制
    條例第5 條所定，未經中央主管機關許可，不得製造、持有
    之管制物品，堪以認定。
二、按所謂製造包括創製、改造、組合、混合、化合等行為在內
    ，已損壞之零件加以修理亦屬製造，改造行為亦屬製造行為
    之一種（最高法院86年度臺上字第7558號、98年度臺上字第
    2857號判決意旨參照）。本件被告自承將系爭原已漏氣，無
    法擊發之槍枝，接續改裝CO2 套件、加重擊槌、無壓氣閥等
    零件，而改造成扣案具有殺傷力之空氣槍；參以，槍枝裝置
    CO2 套件之功能，可直接以螺栓鎖上高壓氣瓶，由氣閥承受
    氣瓶釋放之氣室壓力，並堵住出氣孔；使用加重擊槌之功能
    ，可增加敲擊氣閥之重力（其功能與更換較大線徑之擊槌簧
    同），增長出氣孔開啟時間，增加推動彈丸出氣量；使用無
    壓氣閥之功能，可改變氣室壓力對氣閥作用之方向（使原施
    加於氣閥垂直方向的氣室壓力作用於氣閥兩側），達到「無
    擊槌扣壓」之效果，使擊槌在不強化之情況下，於提高供氣
    壓力時，仍可順利敲開氣閥。依實務見解，玩具空氣槍更換
    市售之零組件（通稱為「改強套件」），如：無壓氣閥、加
    大出氣嘴、強力彈簧、加重擊槌、強化氣室、加長槍管等，
    其功能性目的，無非係為增強其發射彈丸之動能威力等情，
    業據調查局前開鑑定通知書闡明綦詳，足認被告確係經由改
    裝CO2 套件、加重擊槌、無壓氣閥等零件，將原不具殺傷力
    之玩具空氣槍，改造成具有殺傷力之空氣槍甚明，核屬首揭
    實務見解所示「製造空氣槍」之行為無疑；此外，復有扣案
    之鋼珠1 包及搜索扣押筆錄、扣押物品目錄表、臺中市政府
    警察局氣體動力式槍枝（空氣槍）動能初篩報告表、刑事鑑
    識中心槍枝初鑑相片、現場照片在卷可證，足認被告之自白
    核與事實相符。從而，本件事證明確，被告上開犯行洵堪認
    定。
三、核被告所為，係犯槍砲彈藥刀械管制條例第8 條第1 項之未
    經許可製造空氣槍罪。其製造後持有空氣槍之低度行為，應
    為製造之高度行為所吸收，不另論罪。被告主觀上基於同一
    製造空氣槍之犯意，於密切接近之時間，在同一地點，接續
    以改裝CO2 套件、加重擊槌、無壓氣閥等零件之方式，製造
    上開空氣槍1 支，侵害同一之法益，應認屬一行為數舉動之
    接續犯，為實質上一罪（最高法院93年度臺上字第6697號判
    決意旨參照）。又槍砲彈藥刀械管制條例經總統於100 年1
    月5 日以華總一字第09900358611 號令修正公布，並於同年
    月7 日施行，增訂第8 條第6 項：「犯第1 項、第2 項或第
    4 項有關空氣槍之罪，其情節輕微者，得減輕其刑」，本件
    被告係於100 年3 月底始完成系爭槍枝之改造，自有上開規
    定之適用，合先敘明；查被告為警查獲迄偵、審程序中，均
    坦承其製造、持有上開空氣槍之客觀事實，顯見其確有悔意
    ，而其所改造槍枝之數量僅有1 支，其目的又僅係為好奇、
    娛樂，用以射擊寶特瓶供暫時娛樂，與動輒持有不特定數量
    之各類制式或改造手槍等槍枝，以為作姦犯科之用者，自屬
    有別，復查無任何證據顯示其持有該槍枝具有從事其他非法
    行為之意圖；而被告早於90年間即購買該玩具空氣槍，其至
    100 年1 月間，始起意加以改裝，並陸續購入相關改裝零件
    ，核與蓄意購買此類槍枝之目的，即用以改造成具有殺傷力
    之槍枝者，亦迥然不同，況其100 年3 月底改裝完成後，迨
    於100 年4 月8 日隨即為警查獲，其持有具殺傷力槍枝之時
    間甚短，對社會治安之潛在危險，亦屬輕微，因認被告之犯
    罪情節尚屬輕微，爰依前揭規定予以減輕其刑。另大法官釋
    字第669 號解釋略謂：槍砲彈藥刀械管制條例第8 條第1 項
    規定：「未經許可，製造、販賣或運輸鋼筆槍、瓦斯槍、麻
    醉槍、獵槍、空氣槍或第4 條第1 項第1 款所定其他可發射
    金屬或子彈具有殺傷力之各式槍砲者，處無期徒刑或5 年以
    上有期徒刑，併科新臺幣1 千萬元以下罰金。」其中以未經
    許可製造、販賣、運輸具殺傷力之空氣槍為處罰要件部分，
    不論行為人犯罪情節之輕重，均以無期徒刑或5 年以上有期
    徒刑之重度自由刑相繩，對違法情節輕微、顯可憫恕之個案
    ，法院縱適用刑法第59條規定酌減其刑，最低刑度仍達2 年
    6 月以上之有期徒刑，無從具體考量行為人所應負責任之輕
    微，為易科罰金或緩刑之宣告，尚嫌情輕法重，致罪責與處
    罰不相對應。首揭規定有關空氣槍部分，對犯該罪而情節輕
    微者，未併為得減輕其刑或另為適當刑度之規定，對人民受
    憲法第8 條保障人身自由權所為之限制，有違憲法第23條之
    比例原則等語。查本件被告未經許可製造空氣槍1 支，其發
    射之單位面積動能，經刑事警察局測得49焦耳/ 平方公分、
    調查局測得平均為56.772焦耳/ 平方公分，雖已逾一般認定
    殺傷力之客觀標準，然相較於使用具有彈頭、彈殼及火藥之
    子彈的槍枝而言，其殺傷力顯然較為輕微而有限，對他人生
    命、身體、自由、財產等法益之危險尚低；而被告購得不具
    殺傷力之槍枝，多年後始因槍枝有漏氣問題，無法擊發，始
    陸續購入CO2 套件、加重擊槌、無壓氣閥等零件，並換裝於
    扣案空氣槍，由其改造過程觀之，並非精心規劃，亦非大量
    改造，復無積極事證足以證明其乃意圖持以危害他人生命財
    產安全或社會秩序之動機而犯罪，尤以被告價購而持有上開
    空氣槍之目的，只為「喜好玩空氣槍」、「練打寶特瓶娛樂
    用」等娛樂目的使然，尚與遊手好閒、逞兇鬥狠之徒擁槍自
    重之情節有所不同，且依該空氣槍之構造觀之，該槍枝長度
    全長915mm ，有卷附槍枝資料明細可參（見本院卷第30頁）
    ，倘欲攜帶外出使用，極易引人側目，其持有近10年之久，
    若非因購入相關敏感零件，方為警注意查獲，足認被告所稱
    伊從沒有拿出去過，是收藏用，僅有打過寶特瓶等語（見本
    院卷第40頁反面、第41頁），信屬真實，可見，被告既未造
    成任何公眾或他人之現實惡害，其持有槍枝之狀態對社會之
    危害性亦屬輕微，揆諸首揭大法官解釋意旨，縱依槍砲彈藥
    刀械管制條例第8 條第6 項減輕其刑，仍論處本罪減輕刑度
    後之法定最低刑度2 年6 月以上有期徒刑，實猶嫌過重，是
    其犯罪情狀相較於法定之重刑，在客觀上足以引起一般人之
    同情，情節尚堪憫恕，爰依刑法第59條之規定，酌減其刑，
    並依刑法第70條之規定，遞減之（參照最高法院100 年度臺
    上字第210 、578 、1801號判決意旨，依修正後槍砲彈藥刀
    械管制條例第8 條第6 項規定予以減輕其刑後，仍得適用刑
    法第59條酌予遞減其刑）。爰審酌被告製造、持有具有殺傷
    力之空氣槍，對於社會秩序固有潛在威脅，惟斟酌被告前未
    曾受有任何刑之宣告，有臺灣高等法院被告前案紀錄表、臺
    灣彰化地方法院檢察署刑案資料查註紀錄表附卷可稽，素行
    堪認良好，其持有具殺傷力槍枝之時間甚短，製造槍枝之目
    的，僅係供休閒、娛樂之用，動機單純，並未供作任何犯罪
    行為之用，犯罪所生危害有限，而系爭槍枝雖具有殺傷力，
    然其殺傷力較諸使用彈頭、彈殼及火藥之子彈等槍枝而言，
    明顯輕微，犯後均坦承犯行、態度良好、深具悔意等一切情
    狀，量處如主文所示之刑，併就所處罰金刑部分，諭知易服
    勞役之折算標準，以示懲儆。末按，被告前未曾受有期徒刑
    以上刑之宣告，已如前述，其身罹腎臟疾病，終日需洗腎度
    日，無法工作等情，有中國醫藥大學附設醫院診斷證明書在
    卷為憑，其因一時情緒低落，始改造空氣槍，僅供排遣娛樂
    之用，並非出於恃槍自重藉此危害他人，經此偵審程序之教
    訓，當能知所警惕，信無再犯之虞，本院認所宣告之刑，以
    暫不執行為適當，併予宣告緩刑5 年，並命被告向公庫支付
    5 萬元，以啟自新，並觀後效。扣案之具有殺傷力之空氣槍
    1 支（槍枝管制編號：0000000000號，附有狙擊鏡、紅外線
    瞄準器各1 只、高壓二氧化碳鋼瓶2 支），係屬違禁物，爰
    依刑法第38條第1 項第1 款規定，予以宣告沒收之。至扣案
    之鋼珠1 包，係被告於購買上開槍枝時所附，業據被告供陳
    在卷，而該鋼珠僅為一般市售小鋼珠，非必與扣案之槍枝結
    合使用，顯然並非系爭槍枝之成分，亦均非屬違禁物，且性
    質上亦非供被告犯製造、持有空氣槍罪所用之物；再者，扣
    案之鋼珠，雖或可稱為前開槍枝的從物，然所謂從物，既為
    獨立之物，僅常助主物之效用，而同屬於一人，刑法既未規
    定沒收主物，效力及於從物，且從物亦未因常助主物之效用
    ，當然成為違禁物，均與刑法第38條所定尚有未合，本院爰
    不另為沒收之諭知。
據上論斷，應依刑事訴訟法第299 條第1 項前段，槍砲彈藥刀械
管制條例第8 條第1 項、第6 項，刑法第11條前段、第59條、第
42條第3 項前段、第74條第1 項第1 款、第2 項第4 款、第38條
第1 項第1 款，判決如主文。
中    華    民    國   100    年    8     月    8     日
                  刑事第七庭  審判長法  官  葉明松
                                    法  官  郭麗萍
                                    法  官  戰諭威
以上正本證明與原本無異。
如不服本判決應於收受判決後10日內向本院提出上訴書狀，並應
敘述具體理由。其未敘述上訴理由者，應於上訴期間屆滿後20日
內向本院補提理由書( 均須按他造當事人之人數附繕本) 「切勿
逕送上級法院」。
中    華    民    國   100    年    8     月    8    日
                                    書記官  黃當易
槍砲彈藥刀械管制條例第8條：
未經許可，製造、販賣或運輸鋼筆槍、瓦斯槍、麻醉槍、獵槍、
空氣槍或第4 條第1 項第1 款所定其他可發射金屬或子彈具有殺
傷力之各式槍砲者，處無期徒刑或5 年以上有期徒刑，併科新臺
幣1 千萬元以下罰金。
未經許可，轉讓、出租或出借前項所列槍枝者，處5 年以上有期
徒刑，併科新臺幣1 千萬元以下罰金。
意圖供自己或他人犯罪之用，而犯前二項之罪者，處無期徒刑或
7 年以上有期徒刑，併科新臺幣1 千萬元以下罰金。
未經許可，持有、寄藏或意圖販賣而陳列第1 項所列槍枝者，處
3 年以上10年以下有期徒刑，併科新臺幣7 百萬元以下罰金。
第1 項至第3 項之未遂犯罰之。
犯第1 項、第2 項或第4 項有關空氣槍之罪，其情節輕微者，得
減輕其刑。